【裁判字號】    97,交聲,1375
【裁判日期】    970827
【裁判案由】    違反道路交通管理處罰條例聲明異議
【裁判全文】
臺灣桃園地方法院交通事件裁定        97年度交聲字第1375號
原處分機關  交通部公路總局新竹區監理所桃園監理站
異  議  人
即受處分人  甲○○
上列異議人即受處分人因違反道路交通管理處罰條例案件，對於
原處分機關於中華民國97年8 月1 日以桃監裁罰字第裁52-DA000
0000號違反道路交通管理事件裁決書所為之處分（舉發案號：桃
園縣政府警察局桃警局交字第DA0000000 號舉發違反道路交通管
理事件通知單），聲明異議，本院裁定如下：
    主  文
原處分關於罰鍰新台幣肆萬玖仟伍佰元部分撤銷。
上開罰鍰撤銷部分不罰。
其餘異議駁回。
    理  由
一、按汽車駕駛人飲用酒類或其他類似物後其吐氣所含酒精濃度
    超過每公升0.25毫克或血液中酒精濃度超過0.05﹪以上，不
    得駕車；汽車駕駛人，駕駛汽車經測試檢定有酒精濃度超過
    規定標準之情形者，處新台幣（下同）1 萬5 千元以上6 萬
    元以下罰鍰，並當場移置保管該汽車及吊扣其駕駛執照1年
    ；汽車駕駛人，有下列情形之一者，應接受道路交通安全講
    習：二、有第三十五條第一項規定之情形，道路交通安全規
    則第117 條第2 款、道路交通管理處罰條例第35條第1 項第
    1 款、第24條第1 項第2 款，分別定有明文。
二、原處分意旨略以：本件異議人即受處分人甲○○駕駛6G-782
    7 號自小客車，於96年9 月26日22時33分許，行經桃園縣桃
    園市○○路○段456 號時，經警攔停測試吐氣所含酒精濃度
    達每公升0.79毫克，依法舉發酒精濃度超過規定標準，原處
    分機關依道路交通管理處罰條例第35條第1 項第1 款、第24
    條第1 項第2 款規定，裁處罰鍰新台幣（下同）49500 元，
    吊扣駕駛執照12個月，施以道路交通安全講習。
三、異議人即受處分人異議意旨略以：異議人之飲酒駕車行為，
    業經檢察官為緩起訴處分，並向緩起訴處分金專戶支付5000
    0 元，但監理站裁決仍處罰鍰49500 元，已違反一罪不二罰
    等語。
四、經查：
  (一)本件異議人於被舉發時地，經警攔停測試吐氣所含酒精濃度
    每公升達0.79毫克之事實，為受處分人所不否認，且經本件
    舉發違反道路交通管理事件通知單記載明確，有該通知單附
    卷可憑。受處分人確有道路交通管理處罰條例第35條第1 項
    第1 款規定之違規事實，甚為明確。
  (二)按94年2 月5 日公布，95年2 月5 日施行之行政罰法第26條
    規定：「一行為同時觸犯刑事法律及違反行政法上義務規定
    者，依刑事法律處罰之。但其行為應處以其他種類行政罰或
    得沒入之物而未經法院宣告沒收者，亦得裁處之。前項行為
    如經不起訴處分或為無罪、免訴、不受理、不付審理之裁判
    確定者，得依違反行政法上義務規定裁處之」；又「其他種
    類行政罰」，係指違反行政法上之義務而應受裁罰性之不利
    處分，依行政罰法第2 條規定，包括吊扣證照處分。探究上
    開規定之立法目的，一行為同時觸犯刑事法律及違反行政法
    上義務規定時，由於刑罰與行政罰同屬對於不法行為之制裁
    ，而刑罰之懲罰作用較強，故依刑事法律處罰即足資警惕時
    ，並無一事二罰再處行政罰之必要，且刑事法律處罰，由司
    法機關依法定程序為之，較符合正當法律秩序，應予優先適
    用；惟罰鍰以外之沒入或其他種類行政罰，因兼具維護公共
    秩序之作用，為達行政目的，行政機關得併予裁處。是汽車
    駕駛人經測試檢定酒精濃度超過規定標準之行為，如同時涉
    犯刑法第185 條之3 之公共危險罪嫌，依上開行政罰法第26
    條第1 項規定，道路交通主管處罰機關除得依該條項但書規
    定處以其他種類行政罰（例如吊扣駕駛執照）外，應由地方
    法院檢察署依刑事案件程序處理，嗣後如無行政罰法第26條
    第2 項所規定之經不起訴處分或為無罪、免訴、不受理、不
    付審理之裁判確定等事由，即不得依道路交通管理處罰條例
    第35條第1 項第1 款規定裁處行為人罰鍰之行政罰。
  (三)按觸犯刑事法律之犯罪行為，除得經檢察官之起訴，並由法
    院審理後，為有罪科刑、無罪、免訴、不受理、不付審理之
    裁判外，如檢察官認該行為所涉為死刑、無期徒刑或最輕本
    刑3 年以上有期徒刑以外之罪，於參酌刑法第57條所列事項
    及公共利益之維護，認以緩起訴為適當者，得定1 年以上3
    年以下之緩起訴期間為緩起訴處分（刑事訴訟法第253 條之
    1 ）。就要件言，緩起訴基本上係認被告有犯罪嫌疑，而暫
    緩起訴，並得課被告予一定之負擔或指示（同法第253 條之
    2 第1 項），此與不起訴處分係因犯罪嫌疑不足或其他原因
    （同法第252 條、第253 條，且不得附條件或負擔，顯有不
    同，可知緩起訴處分是一種刑事處罰。又經檢察官為「緩起
    訴」處分者，於「緩起訴」之猶豫期間內，檢察官可對其持
    續觀察，若認其顯無反省警惕之情或根本欠缺反省警惕之能
    力（即符合刑事訴訟法第253 條之3 第1 項所列3 款情形）
    者，得依職權或依告訴人之聲請，將「緩起訴」處分撤銷，
    並依法追訴，亦即在緩起訴處分之猶豫期間內，刑事訴追程
    序仍未終局確定，此與不起訴處分確定後，刑事訴追程序終
    結，檢察官原則上不得就同一行為再行起訴之法律效果迥異
    。上開行政罰法第26條第2 項並未明列「緩起訴處分」，本
    不宜擴張解釋，且緩起訴處分性質上亦與不起訴處分不同，
    自無適用行政罰法第26條第2 項規定之餘地。從而，經檢察
    官為緩起訴處分之行為，如同時違反行政法上義務之規定，
    因已有刑事處罰，此時行政機關若另行依法行政裁罰，無異
    一罪二罰，因此參酌行政罰法第26條之立法意旨，違反行政
    法上義務之行為，若同時亦經檢察官另為緩起訴處分時，行
    政機關應不得就同一行為，再為與刑罰相類之罰鍰處分。
  (四)異議人因同一事實，業經台灣桃園地方法院檢察署檢察官於
    96年11月22日以96年度偵字第27931 號為緩起訴處分，其期
    間為2 年，於96年12月13日確定等情，有上開刑事偵查案件
    緩起訴處分書及台灣銀行無摺存入憑條存根附卷可稽。異議
    人已依檢察官命令繳納50000 元予財團法人犯罪被害人保護
    協會台灣桃園分會，有台灣銀行無摺存入憑條存根附卷可佐
    ，此固非刑法所定刑罰之種類，然已對異議人名譽、心理產
    生相當制約並影響被告之財產等權益，亦應可實質該當行政
    罰法第26條第1 項「依刑事法律」之處罰。原處分機關依道
    路交通管理處罰條例第35條第1 項第1 款規定，對異議人上
    開酒後駕車之違規行為予以裁罰時，除其行為應處以其他種
    類行政罰即吊扣駕駛執照12個月，施以道路交通安全講習部
    分，仍得予以裁處外，就異議人違反行政法上義務而受罰鍰
    新台幣49500 元部分，依行政罰法第26條第1 項前段規定，
    即應依刑事法律處罰之，不得再依上開道路交通管理處罰條
    例等規定裁罰之。
  (五)從而，原處分機關依道路交通管理處罰條例第35條第1 項第
    1 款規定，裁處吊扣異議人駕駛執照12個月，施以道路交通
    安全講習之其他種類行政裁罰部分，於法並無不合，異議人
    此部分之異議，為無理由，應予駁回。然原處分裁處異議人
    罰鍰49500 元之行政裁罰部分，則有未恰，異議人此部分之
    異議，為有理由，自應由原審撤銷該部分之原處分，諭知不
    罰。
五、據上論斷，依道路交通案件處理辦法第20條前段，裁定如主
    文。
中    華    民    國    97    年  8     月    27      日
                        刑事第一庭法  官  王耀興
以上正本證明與原本無異。
如不服本裁定，應於裁定送達後5 日內向本院提出抗告狀。
                                  書記官  劉晨輝
中    華    民    國    97    年    8     月    29    日


司法院資訊處製作；財團法人民間司法改革基金會備份。
